臺灣高等法院高雄分院刑事判決　　　　　　　　　　九十一年度上訴字第二三七號
　　上　訴　人　台灣高雄地方法院檢察署檢察官
　　被　　　告　乙○○
右上訴人因被告偽造文書等案件，不服臺灣高雄地方法院八十九年度易字第五五一七
號中華民國九十年十二月十一日第一審判決（起訴案號：臺灣高雄地方法院檢察署八
十九年度偵字第二二０四０號），提起上訴，本院判決如左：
      主  文
原判決撤銷。
乙○○共同偽造公印文，處有期徒刑月，如易科罰金以佰元折算壹日。
偽造之「馬志甲」國民身分證壹枚沒收。
      事  實
一、乙○○因無駕駛執照為免騎機車遭警察臨檢舉發，乃於民國八十七年間某日，依
    報紙分類廣告所載聯絡方式，與某不詳姓名成年男子以電話取得聯繫後，與該名
    不詳姓名成年男子共同基於偽造公印文、偽造國民身分證之犯意聯絡，由乙○○
    將其本人之相片一張及新台幣一萬元交予該名男子，由該名不詳姓名成年男子在
    不詳時間、地點，依其所取得「馬志甲」之年籍及國民身分證統一編號等資料，
    將乙○○之相片張貼於仿正式國民身分證形狀、大小及內容之紙張上，並偽造「
    內政部印」之公印文及「高雄市政府」圓形印文（鋼印）於上開偽造之國民身分
    證上，完成偽造貼有乙○○相片之「馬志甲」國民身分證一枚後，將該枚偽造之
    「馬志甲」國民身分證交予乙○○，足以生損害於「馬志甲」、內政部、高雄市
    政府及戶政主管機關對國民身分證資料管理之正確性。嗣於八十九年九月二十八
    日十九時三十分許，乙○○在高雄市○○區○○街六九三巷八號前經警臨檢，乙
    ○○即出示上開偽造之國民身分證而予以行使，旋為警識破而當場查獲，並扣得
    上開偽造之「馬志甲」國民身分證一枚。
二、案經高雄市政府警察局三民第二分局移送台灣高雄地方法院檢察署檢察官偵查起
    訴。
      理  由
一、被告乙○○對於右揭犯罪事實，迭於警訊時、檢察官偵查中、原審及本院審理時
    坦承不諱，並有偽造之貼有被告相片之「馬志甲」國民身分證一枚扣案可稽，而
    該扣案之「馬志甲」國民身分證，經送內政部警政署刑事警察局鑑定結果，認該
    身分證無浮水印，與身分證標準樣張不符，該身分證判係偽造（包含身分證上之
    內政部公印文及高雄市政府圓形鋼印之印文部分）等情，有該局九十年六月十四
    日刑鑑字第０八一三八號鑑定通知書在卷可佐。被告之自白經查既與事實相符，
    自得採為論罪科刑之依據。本案事證甲確，被告犯行堪以認定。
二、按關於品行、能力、服務或其他相類之證書、介紹書，係指除例示性規定以外，
    所有公私機關所發給有關品行、能力、服務或其他相類之證書、介紹書而言，屬
    概括性規定，國民身分證係屬刑法第二百十二條關於身分之證甲文件，而「內政
    部印」，係屬刑法第二百十八條第一項所定之公印文；另「高雄市政府」圓形印
    文（鋼印）則屬刑法第二百十七條第一項所規定之印文。核被告所為，係犯刑法
    第二百十二條、第二百十六條之行使偽造特種文書罪及同法第二百十七條第一項
    之偽造印文罪、第二百十八條第一項之偽造公印文罪（尚無證據證甲有偽造印章
    、公印之犯行）。被告乙○○就上開偽造特種文書、偽造印文及偽造公印文之犯
    行與該不詳姓名之成年男子間，有犯意聯絡及行為分擔，均為共同正犯。被告偽
    造特種文書後復加以行使，偽造之低度行為應為行使之高度行為所吸收，不另論
    罪；被告所犯行使偽造特種文書罪與偽造印文、偽造公印文罪間有方法結果之牽
    連關係，應論以較重之偽造公印文罪。被告上開偽造印文及偽造公印文之犯行，
    雖未經檢察官起訴，惟該部分與已起訴之行使偽造特種文書罪部分具有牽連犯之
    裁判上一罪關係，本院自得併予審究，併此敘甲。
三、原審認被告乙○○罪證甲確，予以論罪科刑，固非無見。惟刑法上所謂公印或公
    印文，係專指表示公署或公務員資格之印信而言，即俗稱之大印與小官章及其印
    文（參照六十九年台上字第六九三號、六十九年台上字第一六七六號、七十一年
    台上字第一八三一號判例意旨）。本案偽造之「高雄市政府」圓形印文（鋼印）
    ，僅係加蓋於國民身分證上相片之騎縫印文，並不足表示公署或公務員資格，為
    普通之印文，不得謂之公印文，原審認係公印文，並認與偽造「內政部印」公印
    文，係以一行為接續為之，且同係侵害國家法益，為單純一罪，容有未洽。檢察
    官上訴意旨，未指摘及此，其以移送併案審理部分原審未予審理，指摘原判決不
    當，雖無理由（詳如後述），惟原判決既有可議，自應由本院予以撤銷改判。審
    酌被告行使偽造之「馬志甲」國民身分證之目的係為逃避警察臨檢，於犯罪後坦
    承犯行，深表悔意，態度良好等一切情狀，爰仍如原審量處如主文第二項所示之
    刑，並諭知易科罰金之折算標準。又被告行為後，刑法第四十一條第一項易科罰
    金之規定業於九十年一月十日修正公布，同年月十二日生效，惟易科罰金係關於
    執行之事項，與罪刑之輕重問題無涉，自應適用新法即即修正後之刑法第四十一
    條第一項之規定（參照最高法院二十四年度總會決議(二)、二十九年上字第五二五
    號判例），併予敘甲。扣案偽造之「馬志甲」國民身分證一枚，為被告所有因犯
    罪所得之物，應依刑法第三十八條第一項第三款之規定宣告沒收，至偽造之「馬
    志甲」國民身分證上「內政部印」公印文及「高雄市政府」圓形印文（鋼印）各
    一枚，已因偽造之「馬志甲」國民身分證一枚宣告沒收而包括在內，自無庸重覆
    為沒收之宣告，併予敘甲。
四、檢察官移送併案審理（九十一年度偵字第五二八號、第五二九號）意旨略以：被
    告於八十九、九十年間持偽造之身分證及信用卡刷卡購物及預借現金，涉犯偽造
    文書及詐欺得利之犯行，並與本案上開起訴之部分有牽連犯及連續犯之裁判上一
    罪關係，而移送併案審理。惟檢察官移送併案審理部分被告犯罪時間為八十九、
    九十年間，距離本案被告犯罪時間八十七年間，相隔已逾二、三年，時間並非緊
    接，且前後案件犯罪型態及手法亦不相同，參以被告乙○○於原審審理中自承：
    「我於八十七年間買入『馬志甲』之身分證是用來逃避警方之臨檢，因當時我無
    照駕駛，並沒有想到以後要用來詐騙」、「我在八十九年及九十年有另外購買偽
    造信用卡，但與八十七年間買『馬志甲』之身分證無關」等語（見原審九十年十
    一月二十七日審判筆錄，原審卷第一一七頁）；於本院審理中復自承：「（偽造
    馬志甲身分證當時是否有要以偽造身分證去偽造信用卡？）是後來偽造身分證的
    人打電話來邀我用偽造的信用卡來刷卡預借現金，才起意以偽造信用卡來詐取財
    物。」（見本院九十一年五月十四日審判筆錄），足認檢察官移送併案審理部分
    確與本案起訴部分並無牽連犯及連續犯之裁判上一罪關係，非起訴效力所及，本
    院無從加以審究，宜退由檢察官另行偵查處理。
據上論結，應依刑事訴訟法第三百六十九條第一項前段、第三百六十四條、第二百九
十九條第一項前段、刑法第二十八條、第二百十六條、第二百十二條、第二百十七條
第一項、第二百十八條第一項、第五十五條、第三十八條第一項第三款、刑法第四十
一條第一項，罰金罰鍰提高標準條例第一條前段、第二項，判決如主文。
本案經檢察官邱榮藏到庭執行職務。
中      華      民      國    九十一    年      五      月    二十八    日
                              臺灣高等法院高雄分院刑事第三庭
                                  審判長法官  周賢銳
                                        法官  莊崑山
                                        法官  陳中和
右正本證甲與原本無異。
如不服本判決應於收受本判決後十日內向本院提出上訴書狀，其未述上訴理由者，
並得於提起上訴後十日內向本院補提理由書狀（均須按他造當事人之人數附繕本)「
切勿逕送上級法院」。
                                      書記官  梁美姿
中    華    民    國     九十一     年       五       月     三  十     日
附錄：本判決論罪科刑法條：
刑法第二百十八條第一項：
偽造公印或公印文者，處五年以下有期徒刑。
                                                                        Ｆ
